【裁判字號】    95,台上,5431
【裁判日期】    951004
【裁判案由】    貪污
【裁判全文】
最高法院刑事判決            九十五年度台上字第五四三一號
上  訴  人  甲○○
選任辯護人  林誌誠律師
上列上訴人因貪污案件，不服台灣高等法院台中分院中華民國九
十五年八月三日第二審更審判決（九十五年度上更(一)字第一四九
號，起訴案號：台灣苗栗地方法院檢察署九十三年度偵字第三五
七三號），提起上訴，本院判決如下：
    主  文
上訴駁回。
    理  由
按刑事訴訟法第三百七十七條規定：上訴於第三審法院，非以判
決違背法令為理由，不得為之。是提起第三審上訴，應以原判決
違背法令為理由，係屬法定要件。且必須依據卷內資料為具體之
指摘，並足據以辨認原判決已具備違背法令之形式，始屬相當。
本件原判決認定上訴人甲○○係苗栗縣泰安鄉公所工務課技工，
經辦該鄉公所之自來水管維護等公用工程，係依據法令從事公務
之人員。其於民國九十三年七月間經辦該鄉公所「七二水災泰安
鄉大興村簡易自來水管路搶修工程」，承包商翔舜水電工程有限
公司（下稱「翔舜公司」）於完工後，遣其職員邱文宏於九十三
年七月二十七日將該公司開立總金額為新台幣（下同）三萬四千
四百九十三元之估價單及統一發票送至鄉公所予上訴人，辦理請
款事宜。詎上訴人竟意圖浮報價額牟利，於同年八月間某日，藉
詞估價單有誤，以電話通知翔舜公司會計趙美梓轉告邱文宏前往
鄉公所。邱文宏內心起疑，乃將上情報告鄉長林振豐，鄉長即指
示邱某佯為配合上訴人，以利搜證。邱文宏旋於翌日前往鄉公所
，上訴人交予其自行重製、浮報工程款總金額為四萬七千三百四
十五元之估價單一紙，指示邱文宏據此重新開立統一發票請款。
邱文宏遂另行開立面額四萬七千三百四十五元之統一發票予上訴
人，供其向上級請求撥款。鄉長林振豐知情浮報價額，為搜集上
訴人貪污證據，乃如數撥款。嗣上訴人在翔舜公司領得工程款後
，於九十三年八月二十七日十八時許，至泰安鄉○○路翔舜公司
前，向邱文宏取得裝有浮報所得價額一萬二千八百五十二元現款
之白色信封後，欲駕車離去時，為埋伏之調查員當場查獲，而未
能得逞等情。係以上開事實，業據上訴人於第一審及原審前審審
理中坦承不諱，核與證人邱文宏、趙美梓、源鴻水電商行負責人
林智章等人證述之情節相符。復有翔舜公司工程估價單、統一發
票二紙、上訴人製作之工程估價單各一紙、苗栗縣泰安鄉公所支
出傳票、黏貼憑證用紙、苗栗縣泰安鄉公所動支經費請示單及簽
呈、源鴻水電商行九十三年七月應收帳款對帳單、銷貨明細表、
翔舜公司開立之面額一萬二千五百元支票一紙（以上均影本）附
卷可稽，並有通訊監察錄音光碟二張、電話譯文一份及翻拍之照
片影本六張及當場查獲扣案犯罪所得款一萬二千八百五十二元（
裝於白色信封袋內）足資佐證。因認上訴人犯行明確，乃撤銷第
一審判決，改判仍論處上訴人依據法令從事公務之人員，經辦公
用公程，浮報價額未遂罪責。並明上訴人犯行未遂，依修正前
刑法第二十六條前段之規定減輕其刑，且上訴人犯罪所得在五萬
元以下，再依貪污治罪條例第十二條第一項遞減其刑，復審酌上
訴人犯行情輕法重，又依刑法第五十九條規定酌減其刑後，斟酌
上訴人犯後態度良好等一切情狀，量處有期徒刑貳年貳月，褫奪
公權二年。已詳細明其所憑之證據及認定犯罪之理由，而以上
訴人嗣後翻供否認犯罪，辯稱伊曾吩咐邱文宏向鴻源水電商行訂
購二英吋塑膠管材料使用在本工程，但事後鴻源水電商行將帳算
在伊頭上，所以伊要取回差額，伊係被陷害等情，如何不足採信
，於判決理由內詳予指駁及說明。從形式上觀察，原判決並無認
事、採證違背證據法則等違法情事存在。本件上訴人上訴意旨略
以，(一)、上訴人已兩度認罪，犯後態度良好，而原審未依貪污治
罪條例第十二條第一項、及刑法第五十七條、第五十九條之規定
減輕其刑，有欠妥適。(二)、上訴人犯罪情節輕微，原審未宣告緩
刑，有違比例原則等語。惟查，原審已依上述法條酌減上訴人刑
責，已如前述，是上訴意旨第一點所云，顯非依據卷證資料為指
摘，自非適法之第三審上訴理由。又原判決亦明詳細斟酌而在
法定刑內科刑之理由，殊無違法之處，上訴意旨第二點之指摘，
係任意爭執，亦非合法之上訴理由。本件上訴，非依據卷證資料
具體指摘原判決有何違背法令，不足據以辨認原判決已具備違法
之情事，其上訴違背法律上之程序，應予駁回。
據上論結，應依刑事訴訟法第三百九十五條前段，判決如主文。
中    華    民    國  九十五  年    十    月    四    日
                      最高法院刑事第四庭
                          審判長法官  吳  雄  銘
                                法官  池  啟  明
                                法官  郭  毓  洲
                                法官  韓  金  秀
                                法官  黃  梅  月
      本件正本證明與原本無異
                                      書  記  官
中    華    民    國  九十五  年    十    月   十二   日
                                                      Ｊ


司法院資訊處製作；財團法人民間司法改革基金會備份。
